【裁判字號】    99,交聲,1361
【裁判日期】    990830
【裁判案由】    違反道路交通管理處罰條例聲明異議
【裁判全文】
臺灣臺北地方法院交通事件裁定        99年度交聲字第1361號
原處分機關  交通部公路總局臺北區監理所
異議人即    陳蔡銘
受處分人
上列異議人即受處分人因違反道路交通管理處罰條例案件，對於
交通部公路總局臺北區監理所於民國99年7 月13日所為之處分（
原處分案號：北監自裁字第裁40—Ｃ00000000 號），聲明異議，
本院裁定如下：
    主  文
異議駁回。
    理  由
一、按「汽車駕駛人，駕駛汽車經測試檢定有下列情形之一者，
    處新臺幣（下同）一萬五千元以上六萬元以下罰鍰，並當場
    移置保管該汽車及吊扣其駕駛執照一年；因而肇事致人受傷
    者，並吊扣其駕駛執照二年；致人重傷或死亡者，吊銷其駕
    駛執照，並不得再考領：一酒精濃度超過規定標準。二吸食
    毒品、迷幻藥、麻醉藥品及其相類似之管制藥品。」，道路
    交通管理處罰條例第三十五條第一項定有明文，另按「汽車
    駕駛人，曾依第二十七條第二項、第二十九條之二第五項、
    第三十五條第一項、第三項後段、第四項後段、第三十七條
    條第二項、第五十四條、第六十一條第一項第一款、第二款
    、第六十二條第四項後段規定吊銷駕駛執照者，終身不得考
    領駕駛執照。但有第六十七條之一所定情形者，不在此限。
    汽車駕駛人，曾依第二十九條第四項、第三十條第三項、第
    三十五條第三項前段、第四項前段、第三十七條第三項、第
    四十三條、第六十一條第一項第三款、第四款後段規定吊銷
    駕駛執照者，三年內不得考領駕駛執照；汽車駕駛人駕駛營
    業大客車，曾依第三十五條第二項規定吊銷駕駛執照者，四
    年內不得考領駕駛執照。汽車駕駛人，曾依本條例其他各條
    規定吊銷駕駛執照者，一年內不得考領駕駛執照。汽車駕駛
    人，曾依第二項、第三項規定吊銷駕駛執照，不得考領駕駛
    執照期間計達六年以上者，終身不得考領駕駛執照。但有第
    六十七條之一所定情形者，不在此限。前四項不得考領駕駛
    執照規定，於汽車駕駛人係無駕駛執照駕車者，亦適用之。
    汽車駕駛人違反本條例規定，應受吊扣駕駛執照處分，於汽
    車駕駛人係無駕駛執照駕車者，在所規定最長吊扣期間內，
    不得考領駕駛執照。」，道路交通管理處罰條例第六十七條
    亦有明文。而汽車駕駛人飲用酒類或其他類似物後其吐氣所
    含酒精濃度超過每公升○．二五毫克或血液中酒精濃度超過
    百分之○．○五以上者，不得駕車，道路交通安全規則第一
    百十四條第二款亦規定甚明，又依道路交通安全規則第二條
    第一款所定，汽車指在道路上不依軌道或電力架線而以原動
    機行駛之車輛（包括機器腳踏車），故機車駕駛人亦應依上
    揭規定為之。
二、本件異議人即受處分人陳蔡銘於民國99年6月10日凌晨3點38
    分，駕駛車牌號碼5C-2993 號自用小客車，途經台北縣中和
    市○○路170 號前許，為警攔檢並測得其呼氣所含酒精濃度
    達每公升0．44 毫克，經臺北縣政府警察局中和第一分局警
    員林宏維依道路交通管理處罰條例第35條第1項第1款規定以
    臺北縣政府警察局北縣警交字第Ｃ00000000號舉發違反道路
    交通管理事件通知單舉發，指定應於99年6 月25日前到案自
    行繳納罰鍰，異議人於指定應到案日期屆期後迄今猶未自行
    繳納罰鍰亦無提出申訴，原處分機關遂於99年7 月13日依道
    路交通管理處罰條例第35條第1項第1款、第67條第6 項之規
    定，以北監自裁字第裁40—Ｃ00000000號違反道路交通管理
    事件裁決書裁處異議人罰鍰3 萬4千5百元，並吊扣駕駛執照
    12個月，並應參加道路交通安全講習，而駕駛執照吊(註)銷
    後，自99年8月28日起1年內不得重新考領駕駛執照，異議人
    於收受裁決書，並於99年7 月30日聲明異議，有聲明異議狀
    （見本院卷第4 至11頁）、臺北縣政府警察局北縣警交字第
    Ｃ00000000號舉發違反道路交通管理事件通知單、交通部公
    路總局臺北區監理所北監自裁字第裁40—Ｃ00000000號違反
    道路交通管理事件裁決書、申訴書、臺北縣政府警察局中和
    第一分局函、申訴理由查勤表、酒測單、黑白彩色照片等資
    料在卷可稽（見本院卷第7頁到第18頁）。
三、聲明異議意旨略以：異議人於上揭時、地，並無飲用含酒精
    飲料後駕駛上開5C-2993 號自用小客車之違規行為，異議人
    當時係坐在上開車之駕駛座的坐位上休息，並沒有開車，車
    號是5C-2993 號自用小客車，車內只有我一個人，沒有其他
    人，竟遭警查取締酒醉駕車，本件顯係舉發警員誤認違規事
    實，為此聲明異議等云云。
四、經查，異議人於上揭時、地有駕車，且身上有酒味，為警攔
    檢取締酒醉駕車，並測得其呼氣所含酒精濃度達每公升0．4
    4毫克之事實，業經本件承辦員警即證人林宏維於本院99年8
    月27日訊問時證述：「（本件的違規是否你舉發的？）對。
    我當時是台北縣政府警察局警備隊的警員，擔任九十九年六
    月十號凌晨兩點到四點的巡邏勤務，我有穿制服，騎警用機
    車，跟同事林沅右各騎壹台警用摩托車巡邏。」、「我在中
    和路170 號，大概在彰化銀行前面，查獲民眾陳蔡銘有酒後
    駕車的行為，因為我們在查獲前，我和同事林沅右各騎一部
    警用機車，擔任巡邏勤務，途經台北縣中和市○○路與南工
    路交叉口等紅綠燈，當時是凌晨，所以路上沒有什麼車，但
    我有看到壹台黑色的自用小客車靠路邊，沒有開大燈在行駛
    ，我們就一直注視那台行駛的車子，那台車一直在緩駛至台
    北縣中和市○○路170 號彰化銀行前面停下，我等紅燈變成
    綠燈的時候，我與同事林沅右就騎機車尾隨過去，我敲駕駛
    座的車窗，請他把車窗搖下來，車窗搖下來後，我就聞到車
    內有酒味飄出，當時車上只有駕駛人陳蔡銘先生坐在駕駛座
    的位子上，車上沒有其他人，我們就請陳蔡銘接受酒精測試
    ，測出的酒測值是0.44MG/L，因為他的酒測值高過0.25，因
    此我就發違規通知單。」、「（你在台北縣中和市○○路與
    南工路交叉口，等紅燈時，看到一部車牌號碼5C-2993 號自
    用小客車，沿著中和路的路邊，緩緩行駛至台北縣中和市○
    ○路170 號彰化銀行前停下，這兩者的距離多遠？）應該差
    不多十公尺而已，他大概開了不到一分鐘，因為我有等紅綠
    燈，而我等紅綠燈時對向及附近都沒有車子，但是那一台5C
    -2993 號車子沒有開大燈，而且緩慢在行駛，所以我才會注
    意到這台車子特殊的狀況，才想去查詢到底怎麼回事，所以
    那部車子確實有在行駛中，而且沒有開大燈，所以才會引起
    我的注意，如果那部車子沒有移動我就不會去注意，我會把
    那部車子當作是路邊停車。」、「我有詳細看，可以確定車
    內除了駕駛人陳蔡銘外，沒有其他人，這一點我可以確定。
    」、「我在現場有聽陳蔡銘告訴我他的女朋友黃嬿如在停車
    對面的某便利商店內上班，當時在現場沒有看到他的女朋友
    ，而且車上除了駕駛人陳蔡銘外，沒有其他任何人。」、「
    （你對駕駛人陳蔡銘作酒測前，有無聞到陳蔡銘身上有酒味
    ？）有，因為車上有開冷氣，一開車窗，酒味就從車窗內飄
    出，而且車上只有陳蔡銘一人，坐在駕駛位上，而且我有聞
    到陳蔡銘身上有酒味，所以我才請他下車作酒測，呼氣酒測
    值是0.44MG╱L，超過標準值0.25MG╱L，所以我對他發出舉
    發違反道路交通管理事件通知書，收據有給他。」．「（受
    處分人陳蔡銘說他陪同女友黃嬿如由黃嬿如將車子開到統一
    超商門市對面台北縣中和市○○路170 號星辰銀行門口停放
    ，與你剛才所看到的情況不同，實情為何？）因為現場後來
    我有去調閱監視器，他停的位置在附近的監視器都拍不到，
    唯一壹支監視器拍攝到車子的側面，因為彰化銀行的監視器
    ，是設定只有人或車子有移動的狀態下，會自動監視拍攝，
    監視器的畫面是在本件發生前的一個小時所拍攝的，我有去
    查閱當時告發的時間是99年6月10日上午3時38分，而監視器
    拍攝到的時間也是同日凌晨上午三點三十八分之前，有拍攝
    到壹台車的側面，那台車子是在行進當中，所以就被拍攝下
    來，接著是我與同事林沅右騎乘的各一部警用機車進入攝影
    的範圍，並且警用機車停在那台車子的前面，證明那台車子
    停的位置是在彰化銀行前面，而非星辰銀行前面，因為星辰
    銀行是在彰化銀行更前面的位置，那台車子就是陳蔡銘開的
    ，我們的警用兩部機車就停在陳蔡銘所開的車子的前面，就
    可以證明這就是我們所看到的事情，不是陳蔡銘所講的他把
    車子停在星辰銀行。」、「（本件台北縣中和路170號是星
    辰銀行或是彰化銀行？）我要回去查一下上址是彰化銀行或
    星辰銀行，但是我可以確定的是，陳蔡銘駕駛那台車子是停
    在彰化銀行前面，不是星辰銀行前面，兩家銀行相距20公尺
    上下。」、「（為何證人林警員形容的地點是台北縣中和市
    ○○路182 號彰化銀行與開單的地點是台北縣中和市○○路
    170號星辰銀行，兩者地點不符，請說明？【提示本院卷第7
    頁違規單】號碼應該是我寫錯，但是地點我可以確定是彰化
    銀行，而不是星辰銀行。攔停的地點應該是在彰化銀行，不
    是星辰銀行。所以是我違規單所寫的違規地點台北縣中和路
    170號是記載錯誤，確實的地點應該是在彰化銀行。」、「
    那時候是一台停在他車子的前面，另外壹台停在他車子的側
    面。」、「（請問你剛剛提到的彰化銀行監視錄影帶，當時
    照到我的車，是靜止不動，或是行進中？）一開始是行進中
    ，下一個畫面就是停止。」、「（請你再解釋清楚，何謂一
    開始是行進中，下一個畫面就是停止之詳細內容？）我剛有
    說過彰化銀行的監視器，它不是連續錄影，是車子只要行駛
    經過攝影器材的有效範圍內，就會自動開始攝影，所以有拍
    到陳蔡銘車子的側面，就表示他的車子是在行進中。」、「
    （請問你調閱監視錄影帶的時間，是否與開單的時間相同？
    ）監視錄影帶時間是在開單時間之前。攝影到陳蔡銘車子的
    側面是在開單時間之前，不到十分鐘。」、「（你如何確定
    車上開車的人是我？）可以確定，因為緊接著有拍攝到壹台
    白色警用機車停在陳蔡銘車子前面。那個人就是我同事林沅
    右，而我騎的警用機車是從側面去攔截那部車子，所以沒有
    被拍攝在裡面。因此我可以確定開車的人就是陳蔡銘。」等
    語綦詳，核與受處分人於本院上開供述：「（這部5C-2 993
    號車，在九十九年六月九日晚上至翌日十日凌晨四點的時候
    ，它的駕駛和行進路線各如何？）九日晚間十點四十分我和
    女友黃嬿如至興南夜市聚餐，一直到大約十日凌晨一點離開
    ，車另開回台北縣中和市○○路257 號統一超商門口，由於
    該時段是門市超商夜間進貨時間，且為了避免客人臨時停車
    購買的便利性，我便夥同女友黃嬿如便將車子移至台北縣中
    和市○○路170 號。」、「（你的職業為何？）宅配業，我
    是職業駕駛人，領有職業小客車駕駛執照。」、「我知道酒
    後不應該開車，而且當時我是疏於注意才會坐在駕駛座上，
    可是我當時確實沒有開車，我是坐在駕駛座上休息。造成林
    警員及他同事的誤會，也浪費社會大眾的成本耽誤大家的時
    間，本人在此深感抱歉。」等語情節大致相符，並有交通部
    公路總局臺北區監理所函、移送書、聲明異議狀、台北縣政
    府警察局舉發違反道路交通管理事件通知單、裁決書、申訴
    書、臺北縣政府警察局中和第一分局函、申訴理由查勤表、
    測得其呼氣所含酒精濃度達每公升0.44毫克之酒測單、黑白
    彩色照片等在卷可徵（見本院卷第1 頁至第18頁），經核與
    卷附呼氣酒精濃度測試紙之內容完全相符，且綜觀全卷相關
    事證並無證據證明證人林宏維誤認上揭違規事實，自不得以
    證人林宏維誤認上揭違規地點係彰化商業銀行股份有限公司
    中和分公司或新加坡商星展銀行股份有限公司中和分公司，
    即認其證詞未為足採；又交通警察掣單舉發違反道路交通管
    理處罰條例所列之違規事實，本質上為行政處分，係公務員
    基於職務上之權力，依法就特定之具體事件所為之具公法上
    效果之單方行政行為，基於公務員為公法上行為具有公信力
    之原則，該行政行為當可被推定為真正，據以處分之事實認
    定亦可推認係正確無誤，蓋公務員一切行政行為如均需預留
    證據以證其實，則國家行政勢必窒礙難行，據此，刑事訴訟
    法關於犯罪事實證據之規定如與屬行政秩序罰之交通違規裁
    罰本質不合，即不在準用之列，況本院遍查全案事證亦無任
    何證據足資證明證人林宏維有錯認違規情事，異議人就其所
    為辯解，復無法提出任何證據以供本院調查，是認異議人所
    為辯解，應係卸責之詞，未為足取。綜上，上揭違規事實已
    臻明確，異議人空言否認有違規行為，要無可採，而本件事
    證明確，異議人違規行為堪以認定。
五、綜上所述，本件異議人於上開時、地，有酒後駕車之違規事
    實應堪認定，原處分機關依道路交通管理處罰條例第35條第
    1項第1款、第67條第6 項及違反道路交通管理事件統一裁罰
    基準及處理細則第43條、第44條、第67條及違反道路交通管
    理事件統一裁罰基準表等規定，裁處異議人罰鍰3萬4千5 百
    元，並吊扣駕駛執照12個月，並應參加道路交通安全講習，
    而駕駛執照吊(註)銷後，自99年8月28日起1年內不得重新考
    領駕駛執照，核無違誤。異議人聲明異議，指摘原處分不當
    ，為無理由，應予駁回。
據上論斷，應依道路交通案件處理辦法第19條，裁定如主文。
中    華    民    國    99    年    8     月    30    日
                        交通法庭法  官  施添寶
以上正本證明與原本無異。
如不服本裁定應於送達後5日內向本院提出抗告狀
                                書記官  陳弘文
中    華    民    國    99    年    8     月    30    日

司法院資訊處製作；財團法人民間司法改革基金會備份。
